【裁判字號】    89,訴,1670
【裁判日期】    900302
【裁判案由】    偽造文書等
【裁判全文】
臺灣臺北地方法院刑事判決                        八十九年度訴字第一六七０號
    公  訴  人  臺灣臺北地方法院檢察署檢察官
    被      告  甲○○
右列被告因偽造文書等案件，經檢察官提起公訴（八十九年度調偵字第六０二號），
本院判決如左：
    主      文
甲○○意圖為第三人不法之所有，以詐術使人將本人之物交付，處有期徒刑參月，如
易科罰金，以參佰元折算壹日。
    事      實
一、甲○○前係逸東休閒股份有限公司（下稱逸東公司）之業務員，於民國八十八年
    七月七日至桃園縣蘆竹鄉○○路○段六十六之八號六樓乙○○之工作處所招徠逸
    東公司會員卡時，明知乙○○並未決定成為逸東公司之會員，竟意圖為逸東公司
    不法之所有，明知只要申請人在該公司入會申請表上簽名，並填載信用卡卡號，
    表明以郵購方式付款後，該公司即有權向申請人發卡銀行確認授權號碼，以取得
    刷卡付費之款項，申請人即因此成為該公司之會員，所謂享有考慮期間一事，係
    指得於消費者保護法第十九條第一項所定郵購或訪問買賣之修費者，對於所收受
    之商品不願買受時，得於收受商品七日內，退回商品或以書面通知企業經營者解
    除賣賣契約，竟對乙○○隱瞞此應告知之事實，並佯稱：入會申請表雖已載明申
    請人之資料、以郵購為付款方式、信用卡卡號：00000000000000
    00及入會費新臺幣（下同）三萬六千元，並經乙○○同意簽名，但該表上之「
    入會日期」、「刷卡日期」、「授權號碼」等三個欄位既未填載，其保證逸東公
    司不會逕向發卡銀行請求付款，另自乙○○之配偶於八十八年七月十日起七日內
    ，均享有考慮期，可以決定是否入會云云，使乙○○信以為真，而陷於錯誤，在
    要求同事鐘盟琦代為將保留「入會日期」、「刷卡日期」、「授權號碼」等三個
    欄位空白之入會申請表影印留存，以作為其不得以此使逸東公司向發卡銀行請款
    之證據下，交付甲○○該相當已在信用卡簽帳單上簽名刷卡之載有信用卡卡號及
    持卡人簽名之入會申請表。甲○○隨即於八十八年七月八日自行向發卡銀行查詢
    授權號碼，填載入會日期：八十八年七月八日、刷卡日期：八十八年七月八日、
    授權號碼：０一九一八八後，持交不知情之逸東公司會計潘秀霞向銀行申請給付
    三萬六千元之入會費，且開立逸東公司八十八年七月八日會費三萬六千元之統一
    發票，而於八十八年七月十三日乙○○已於電話中向其表明不願加入會員時，亦
    隱瞞已向發卡銀行請款之事實，嗣乙○○於同年月二十七日收受逸東公司寄送該
    公司上開會費統一發票時，乙○○始知受騙，經多次以存證信函、律師函方式要
    求甲○○及逸東公司出面處理，均未獲置理。
二、案經被害人乙○○訴請臺灣臺北地方法院檢察署檢察官偵查起訴。
    理      由
一、訊據被告甲○○固供認其有填載入會日期：八十八年七月八日、刷卡日期：八十
    八年七月八日、授權號碼：０一九一八八後持交不知情之逸東公司會計潘秀霞向
    銀行申請給付逸東公司三萬六千元入會費之事實，惟矢口否認其有詐欺之犯行，
    辯稱：告訴人既已告知信用卡卡號，且在入會申請表上持卡人欄內簽名，則其同
    意加入會員之意思表示即屬一致，之後，我代為詢問授權號碼以完成刷卡手續，
    皆係商家之權利與義務。另依消費者保護法第十九條第一項規定，買受人享有七
    日考慮時間，擁有主張解除此項買賣之權利，因告訴人告知其妻子於八十八年七
    月十日始回國，故特予寬限自八十八年七月十日起算七日為考慮期間，告訴人得
    於此期間內解除已經成立之會員契約，惟告訴人遲至八十八年七月二十二日始提
    出解除契約之書面意思表示，自不得請求逸東公司返還所繳交之入會費云云。經
    查，右揭事實，業據告訴人於偵、審中指訴不移，證人鐘盟琦於檢察官訊問時復
    證稱：八十八年七月七日當日告訴人有請我代為影印保留「入會日期」、「刷卡
    日期」、「授權號碼」等三個欄位空白之入會申請表，他說他留了三部分未填，
    是怕他們去請款，要我影印作證明等語（詳見八十八年度偵字第二０四一四偵查
    卷宗第三十七頁反面至第三十八頁正面、第四十五頁正面），並有告訴人所提之
    保留「入會日期」、「刷卡日期」、「授權號碼」等三個欄位空白之入會申請表
    影本一紙在卷可按（詳見前揭偵卷第三頁），足見被告於八十八年七月七日當時
    確有向告訴人保證逸東公司不會請款，且未曾告知申請人在該公司入會申請表上
    持卡人欄內簽名，並填載信用卡卡號，表明以郵購方式付款後，該公司即有權向
    發卡銀行確認授權號碼，以取得刷卡付費之款項一事。次查，證人潘秀霞於檢察
    官訊問時證稱：被告將告訴人之入會申請表交與我時，上面之授權號碼已經填載
    好，我並不知道告訴人未同意入會，我收到入會申請表後，就向銀行確認授權號
    碼，開立發票等語（詳見前揭偵卷第四十三頁反面至四十四頁）。又告訴人指稱
    其在與被告於八十八年七月十三日之通話中，已表明不願意加入會員，被告於斯
    時並未告知已向發卡銀行請款，其至收到逸東公司寄送之統一發票時，始知逸東
    公司早於八十八年七月八日即刷卡請款一事，核與證人潘秀霞上開所證及被告於
    偵訊時供稱：當初告訴人說要等他太太回來，他太太回來後我有告訴她會員權益
    ，但她太太覺得不妥等語（詳見前揭偵卷第十頁反面）相符，並有告訴人提出之
    電話通話紀錄、逸東公司八十八年七月八日開立之統一發票及告訴人收受逸東公
    司郵件之登記簿等影本各一紙存卷可稽（詳見前揭偵卷第二十四頁、第四頁、第
    四十一頁），則被告於八十八年七月十三日知悉告訴人及其配偶不願意入會後，
    竟仍隱瞞業於八十八年七月八日填載授權號碼後向發卡銀行請款，並由逸東公司
    開立統一發票之事實，顯見被告於該入會申請表上備註欄內加註「就張小姐七月
    十日看到資料起之七日內皆可享考慮期」等語時，並未告知所謂享有考慮期間一
    事，係指得於該期間內以書面行使解除契約之權利。綜上所述，被告所辯，為卸
    責之詞，不足採信，本件事證明確，其違背成立會員契約之應告知事項，並以施
    用詐術方式取得入會申請表之犯行，堪以認定，自應予依法論科。
二、按行為人因自己行為致有發生一定結果之危險者，負防止其發生之義務，刑法第
    十五條第二項定有明文。又郵購或訪問買賣之消費者，對所收受之商品不願買受
    時，得於收受商品後七日內，退回商品或以書面通知企業經營者解除買賣契約，
    消費者保護法第十九條第一項亦定有明文，依該條項法律意旨，企業經營者或其
    代理人，對於成立郵購或訪問買賣在契約上及法律上所生之權利義務關係，自負
    告知義務之責。而在被害人為錯誤交付之意思決定前，因行為人隱瞞事實，未將
    真相告知，致使被害人為錯誤意思之決定，其應告知而不告知，使被害人陷於錯
    誤而交付財物，即應負詐欺罪責。查被告因違反上開只要申請人在該公司入會申
    請表上持卡人欄內簽名，並填載信用卡卡號，表明以郵購方式付款後，該公司即
    有權向發卡銀行確認授權號碼，以取得刷卡付費之款項，申請人即因此成為會員
    ，所謂享有考慮期間一事，係指得於七日內以書面行使解除契約權利之法定告知
    義務，並以保證在告訴人及其配偶於八十八年八月七日起算之十日內，逸東公司
    不會以所交付之上開入會申請表向發卡銀行請求核發入會費之欺罔方法，致使告
    訴人陷於錯誤，交付該相當於已在信用卡簽帳單上簽名刷卡之載有信用卡卡號及
    持卡人簽名之入會申請表，核被告所為，係犯刑法第三百三十九條第一項之詐欺
    取財罪，其於詐得告訴人所交付之入會申請表時，行為即屬既遂，如同詐得他人
    交付之有價證券般，何時提示或兌現，與犯罪之既遂無涉，是公訴人認被告詐得
    之財物係經不知情之會計潘秀霞於八十八年七月八日向發卡銀行請求給付三萬六
    千元之入會費，尚有未洽。爰審酌被告前無犯罪紀錄，有臺灣高等法院檢察署刑
    案紀錄簡覆表在卷可憑，犯罪之動機、目的、方法、所生之危害及於犯罪後仍飾
    詞狡卸，未賠償告訴人損害之態度等一切情狀，量處如主文所示之刑。又按被告
    行為後，刑法第四十一條：「犯最重本刑為三年以下有期徒刑之罪，而受六個月
    以下有期徒刑或拘役之宣告，因身體、教育、職業或家庭之關係，執行顯有困難
    者，得以一元以上三元以下折算一日，易科罰金。」規定業於九十年一月四日修
    正、同年月十日公布、同年月十二日生效施行，修正後刑法第四十一條第一項：
    「犯最重本刑為五年以下有期徒刑以下之刑之罪，而受六個月以下有期徒刑或拘
    役之宣告，因身體、教育、職業、家庭之關係或其他正當事由，執行顯有困難者
    ，得以一元以上三元以下折算一日，易科罰金。但確因不執行所宣告之刑，難收
    矯正之效，或難以維持法秩序者，不在此限。」規定較修正前之規定有利於被告
    ，自應依刑法第二條第一項前段規定適用修正後刑法第四十一條第一項規定，並
    均諭知易科罰金之折算標準，以資懲儆。
三、公訴意旨另以被告自行在告訴人特意空白之「入會日期」、「刷卡日期」、「授
    權號碼」等三個欄位內填載日期及號碼，持交不知情之逸東公司會計潘秀霞向銀
    行申請給付三萬六千元入會費之行為，除涉犯刑法第三百三十九條第一項之詐欺
    取財罪嫌外，尚涉犯刑法第二百十六條、第二百十條之行使偽造私文書罪嫌等語
    。惟查，持卡人以郵購方式付款，填寫信用卡卡號及簽名，所填載交付之文書，
    即相當於交付已經簽名之信用卡簽帳單與特約商店，特約商店因此得向發卡銀行
    確認授權號碼，以完成刷卡付賬之程序，已如前述，雖被告係以違背告知義務及
    欺罔之方法使告訴人交付該文書，然該等授權號碼、刷卡日期及入會日期既屬逸
    東公司及其使用人或代理人有權填載，則與偽造文書之犯行無涉。此外，復查無
    其他積極證據可證被告所為應另成立行使偽造私文書之犯行，原應為無罪之諭知
    ，然公訴意旨認此部分與前開有罪部分有裁判上一罪之牽連關係，爰不另為無罪
    之諭知，附此敘明。
據上論斷，應依刑事訴訟法第二百九十九條第一項前段，刑法第二條第一項前段、第
三百三十九條第一項、修正後第四十一條第一項，罰金罰鍰提高標準條例第一條前段
、第二條判決如主文。
本案經檢察官侯少卿到庭執行職務
中      華      民      國      九十    年      三      月      二      日
                                    臺灣臺北地方法院刑事第五庭
                                        法  官  朱夢蘋
右正本證明與原本無異。
如不服本判決應於送達後十日內向本院提出上訴狀
                                        書記官  周小玲
中      華      民      國      九十    年      三      月      八      日
附錄本案論罪科刑法條：
刑法第三百三十九條
一意圖為自己或第三人不法之所有，以詐術使人將本人或第三人之物交付者，處五年
  以下有期徒刑、拘役或科或併科一千元以下罰金。
二以前項方法得財產上不法之利益或使第三人得之者亦同。
三前二項之未遂犯罰之。


司法院資訊處製作；財團法人民間司法改革基金會備份。
